臺灣士林地方法院刑事判決　　　　　　　96年度交易字第383號
公　訴　人　臺灣士林地方法院檢察署檢察官
被　　　告　乙○○
上列被告因公共危險案件，經檢察官提起公訴（95年度偵字第64
96號），因被告於警詢自白犯罪（95年度交易字第449號），經
合議庭評議後，認本件宜以簡易判決處刑，裁定改依簡易判決處
刑（95年度交簡字第198 號），嗣經本院撤銷上開裁定，改依通
常訴訟程序審理，並判決如下：
    主  文
乙○○服用酒類，不能安全駕駛動力交通工具而駕駛，處拘役伍
拾玖日，如易科罰金以銀元佰元即新台幣玖佰元折算壹日。
    事  實
一、乙○○明知酒後不得開車，於民國（下同）95年4 月30日晚
    上8 時50分起至同日晚上9 時20分許止，在台北縣新莊市○○路382號飲用維士比酒類後，已達不能安全駕駛交通工具
    之程度，仍貿然騎乘車牌號碼EFJ-476 號輕機車上路，嗣於
    同日晚上10時13分許，行經臺北市大同區○○○路與延平北
    路交岔口時為警攔查，發現乙○○身上酒味甚濃，乃對乙○○實施酒測，嗣經警測得其呼氣酒精濃度高達每公升1.03毫
    克，始悉上情。
二、案經臺北市政府警察局大同分局報告臺灣士林地方法院檢察
    署檢察官偵查起訴。
    理  由
一、按被告以外之人於審判外之言詞或書面陳述，除法律有規定
    者外，不得作為證據；又被告以外之人於審判外之陳述，雖
    不符合同法第159條之1至第159條之4之規定，但經當事人於
    審判程序同意作為證據，法院審酌該言詞陳述或書面陳述作
    成時之情況，認為適當者，亦得為證據。當事人、代理人或
    辯護人於法院調查證據時，知有第159條第1項不得為證據之
    情形，而未於言詞辯論終結前聲明異議者，視為有前項之同
    意，刑事訴訟法第159條第1項及第159條之5分別定有明文。
    查本判決下列所引用之各該被告以外之人於審判外之陳述（
    包含書面陳述），雖屬傳聞證據，當事人於本院準備程序及
    審判期日中均表示同意作為證據方法而不予爭執，且迄至言
    詞辯論終結前亦未再聲明異議，本院審酌上開證據資料製作
    時之情況，尚無違法不當及證明力明顯過低之瑕疵，亦認為
    以之作為證據應屬適當，故揆諸前開規定，爰逕依刑事訴訟
    法第159條之5規定，認前揭證據資料均有證據能力，先予敘
    明。
二、訊據被告乙○○，固坦承於前揭時、地遭警盤查臨檢，經測
    得其呼氣酒精濃度高達每公升1.03毫克之事實，惟矢口否認
    有酒後駕車之犯行，辯稱：伊於案發當日晚間有在伊住處飲
    用1 小杯維士比，之後並未飲用酒類，為警攔檢實施酒精濃
    度測試時，員警並未將前一位駕駛人已使用過之吹氣孔做更
    換即叫伊吹氣，致測得酒精濃度達每公升1.03毫克，嗣伊隨
    同員警返回警局做筆錄時，員警並未詢問即自行製作筆錄，
    且不讓伊看筆錄內容，雖伊有簽名蓋指印，但伊並不知筆錄
    之內容，起訴書記載伊在台北縣新莊市○○路382 號飲用維
    士比，根本與事實不符，該處是伊女兒丙○○所在之愛心孤
    兒院，伊怎可能在該處飲酒云云。惟查：
(一)被告辯稱其隨同員警返回警局時，員警並未詢問即自行製作
    筆錄，且不讓伊看筆錄內容云云，然經本院勘驗警詢錄音帶
    ，勘驗結果為：「警詢筆錄記載與錄音帶內容相同，是採一
    問一答方式，警方依被告陳述而為記載，被告陳述時語氣清
    晰明確且肯定，遇警記載與其陳述不相符合之處還會請求更
    改，錄音帶中有聽到警察之打字聲。」，有本院96年6月12
    日準備程序筆錄附卷足憑，是由被告於員警詢問時，均能適
    切應答，並能正確陳述其飲用之酒類及飲酒之時間、地點，
    就警詢筆錄記載與其陳述不符之處尚要求員警更正等情觀之
    ，足認被告於員警詢問時並無欠缺智能或意思能力之情狀，
    再參以卷附之警詢筆錄，該筆錄末段載有「上述筆錄經受詢
    問人親閱無訛後始簽名捺印」等文字，並緊接有被告乙○○
    之簽名及所按捺之指印無訛，衡情該內容苟非被告自行供出
    ，詢問員警當無可能知悉，且警詢筆錄攸關自身權益甚重，
    被告豈有未予詳閱即簽名捺印之可能，是上開警詢筆錄所載
    內容，堪認係被告出於自由意志所陳無訛。被告上開所辯，
    顯與事實不符，洵無足採；而被告於警詢中即自承於95 年4
    月30日晚上8 時50分起至同日晚上9 時20分許止，在台北縣
    新莊市○○路382 號愛心孤兒院與女兒飲用維士比，經警方
    檢測酒精呼氣濃度為每公升1.03毫克等情（見偵卷第6頁 背
    面），是其辯稱未在台北縣新莊市○○路382 號飲用維士比
    云云，顯係事後辯解之詞，不足採信。至被告聲請傳訊其女
    兒丙○○以證明其未在上址孤兒院處飲酒類之事實，惟證人
    丙○○至本院應訊時，依刑事訴訟法第180 條第1 項第1款
    之規定拒絕作證（見本院96年6 月12日審判筆錄第6 頁），
    且此部分事證已明，亦無調查之必要，附此敘明。
(二)再被告於前揭時、地遭值勤交通員警攔檢酒測，並當場測得
    其呼氣酒精濃度達每公升1.03毫克等情，亦據證人即臨檢查
    獲現場負責施作酒精測試之台北市政府警察局保安大隊第一
    中隊警員甲○○到庭結證屬實（詳如後述），並有酒精濃度
    測試報告單（附於偵查卷第10頁）、舉發違反道路交通管理
    事件通知單（附於同上卷、頁）、刑法第185條之3案件測試
    觀察紀錄表（附於偵查卷第9頁）各1紙附卷可稽。
(三)又被告雖辯稱：未飲酒、員警對其實施酒精濃度測試前未更
    換吹氣孔云云，惟證人即警員甲○○於本院審理中結證稱：
    「（95年4月30日下午10時13分是否在台北市大同區○○○
    路與延平北路口攔查到本件被告？）是。」、「（當時為何
    攔查被告？）是我們小隊長攔查，他是說攔查被告下來時，
    問被告有無喝酒，被告說有喝維士比，又有聞到酒氣味，所
    以才做酒測。」、「（請說明當時情形。）有詢問他飲酒後
    是否超過15分鐘，之後作酒測，酒測值列印出來後有請他簽
    名。」、「（本件幫他作酒測吹氣口有無換過？）吹氣口有
    換過。」等語（見本院96年6月12日審判筆錄第4頁至第5頁
    ），經核證人甲○○上開證詞內容詳確，並無明顯瑕疵，又
    其與被告間並無怨隙，亦為被告所不否認，衡情，其當無甘
    冒偽證重罪而設詞誣陷被告之必要，是其證詞應屬可信，參
    以證人甲○○擔任警察職務已有16年，每月平均服酒測勤務
    一次，每月查獲酒測嫌疑人約5、6人，且執行酒精測試時會
    請受測人說明是否結束飲酒超過15分鐘，始執行測試，並會
    更換吹氣口等情，亦據證人甲○○結證明確在卷（見同上筆
    錄第4頁），堪認本件應無儀器操作不當之虞；再被告曾陳
    稱：一般人飲用維士比在半小時酒精就已代謝等語（見本院
    95 年12 月30日準備程序筆錄第2 頁），堪認被告明知其所
    飲用之維士比飲料，含有酒精成份，而被告當日騎乘機車前
    ，既有飲用含酒精成份之酒類，益徵證人甲○○上開證詞屬
    實可採。從而，被告辯稱未飲酒類、員警未更換吹氣孔云云
    ，顯係事後飾卸之詞，不足採信。
(四)綜上各情參互以析，被告確有於前揭時、地，於飲用酒類後
    駕車之行為，應甚明確，堪予認定。而按按當人飲酒後，若
    以呼氣酒精濃度測試器測得之呼氣濃度達到每公升0.5 毫克
    時，反應較慢，感覺減低，將影響駕駛；達到每公升0.75毫
    克時，思考與個性行為均會改變；達到每公升1.0 毫克時，
    步態不穩，噁心嘔吐，精神混惑不清晰；達到每公升1.5 毫
    克時，說話不清楚，感覺喪失，視力模糊；達到每公升2.0
    毫克時，體溫與血糖均降低，肌肉控制差，甚至會導致癲癇
    發作；達到每公升3.5 毫克時，則已經神智不清，反射減低
    ，甚至呼吸抑制等情，業據行政院國軍退除役官兵輔導委員
    會臺北榮民總醫院以88年8 月5 日（88）北總內字第26868
    號函示明確。查本件被告乙○○經員警檢測其呼氣酒精濃度
    結果，竟高達每公升1.03毫克，依照前開說明，應認已達不
    能安全駕駛動力交通工具之程度。本件事證明確，被告犯行
    洵堪認定，應依法論科。
三、按被告行為後，94年2 月2 日修正公布之刑法已於95年7 月
    1 日生效施行，其中第2 條第1 項「行為後法律有變更者，
    適用行為時之法律。但行為後之法律有利於行為人者，適用
    最有利於行為人之法律」之規定，係規範行為後法律變更所
    生新、舊法律比較適用之準據法，並非刑法實體法律，自不
    生行為後法律變更之比較適用問題，故刑法修正施行後，應
    適用該修正後之第2 條第1 項之規定，依「從舊、從輕」之
    原則比較新、舊法律之適用。經查：刑法第185 條之3 之服
    用酒類不能安全駕駛而駕駛罪，其法定刑有關罰金部分為（
    銀元）3 萬元以下罰金。查刑法分則編各罪所定罰金刑之貨
    幣單位原為銀元，修正前刑法第33條第5 款規定：「罰金：
    1 元（銀元）以上。」，而依罰金罰鍰提高標準條例規定，
    就72年6 月26日前修正之刑法部分條文罰金數額提高2 至10
    倍，其後修正者則不提高倍數，並依現行法規所定貨幣單位
    折算新臺幣條例規定，以銀元1 元折算新臺幣3 元。修正後
    刑法第33條第5 款規定：「罰金：新臺幣1000元以上，以百
    元計算之。」，刑法第33條第5 款所定罰金貨幣單位經修正
    為新臺幣後，刑法分則各罪所定罰金刑之貨幣單位亦應配合
    修正為新臺幣，為使刑法分則編各罪所定罰金之最高數額與
    刑法修正前趨於一致，乃增訂刑法施行法第1 條之1 ：「中
    華民國94年1 月7 日刑法修正施行後，刑法分則編所定罰金
    之貨幣單位為新臺幣。94年1 月7 日刑法修正時，刑法分則
    編未修正之條文定有罰金者，自94年1 月7 日刑法修正施行
    後，就其所定數額提高為30倍。但72年6 月26日至94年1 月
    7 日新增或修正之條文，就其所定數額提高為3 倍。」。從
    而，刑法修正後刑法分則編各罪所定罰金刑之最高數額，適
    用刑法施行法第1 條之1 之規定後，並無不同，即對被告並
    無有利或不利之情形；惟修正後刑法第33條第5 款所定罰金
    刑最低數額，較之修正前提高，自以修正前刑法第33條第5
    款規定有利於被告。
四、核被告乙○○所為，係犯刑法第185 條之3 之公共危險罪。
    爰審酌被告酒後駕車之行為，罔顧社會大眾之生命、身體安
    全，對用路人之安全危害非輕，並其犯罪後仍執詞卸責之態
    度、犯罪之動機、目的、智識程度及患有精神障礙（有身心
    障礙手冊影本1 份附於本院卷）等一切情狀，（依最高法院
    95年度第8 次刑事庭會議決議六、 (一)之 意旨，修正後刑
    法第57條之規定，為法院就刑之裁量審認標準見解之明文化
    ，非屬法律之變更，無新舊法比較適用之問題），量處如主
    文所示之刑，而修正前刑法第41條第1 項前段規定：「犯最
    重本刑為5 年以下有期徒刑以下之刑之罪，而受6 個月以下
    有期徒刑或拘役之宣告，因身體、教育、職業、家庭之關係
    或其他正當事由，執行顯有困難者，得以1 元以上3 元以下
    折算1 日，易科罰金。」，而被告行為時之易科罰金折算標
    準，依95年7 月1 日修正條文施行前罰金罰鍰提高標準條例
    第2 條之規定（該條業經總統於95年5 月17日公布刪除，並
    自95年7 月1 日失效），就其原定數額提高為100 倍折算1
    日，則被告行為時之易科罰金折算標準，應以銀元100 元至
    300 元折算1 日，經折算為新臺幣後，係以新臺幣300 元至
    900 元折算為1 日；惟修正後之刑法第41條第1 項前段則規
    定：「犯最重本刑為5 年以下有期徒刑以下之刑之罪，而受
    6 個月以下有期徒刑或拘役之宣告者，得以新臺幣1000元、
    2000元或3000元折算1 日，易科罰金。」，比較修正前後之
    易科罰金折算標準，以適用修正前刑法第41條第1 項前段之
    規定有利於被告，應依該規定諭知易科罰金之折算標準。至
    檢察官求處有期徒刑5 月，尚嫌過重，本院認處以如主文所
    示之刑，已足資警惕，併此敘明。
據上論斷，應依刑事訴訟法第299 條第1 項前段，刑法第2 條第
1 項前段、第185 條之3 、修正前刑法第41條第1 項前段，刑法
施行法第1 條之1 ，修正前罰金罰鍰提高標準條例第2 條，現行
法規所定貨幣單位折算新台幣條例第2 條，判決如主文。
本案經檢察官方祥鴻到庭執行職務。
中　　華　　民　　國　　96　　年　　6 　　月　　26  　日
                  刑事第五庭審判長法  官  周政達
                                  法  官  汪梅芬
                                  法  官  楊迺伶
以上正本證明與原本無異。
如不服本判決應於判決送達後10日內向本院提出上訴狀。
                                  書記官  陳淑琪
中　　華　　民　　國　　96　　年　　6 　　月　　26  　日
附錄本案論罪科刑法條之依據：
中華民國刑法第185 條之3
服用毒品、麻醉藥品、酒類或其他相類之物，不能安全駕駛動力
交通工具而駕駛者，處一年以下有期徒刑、拘役或三萬元以下罰
金。
